【裁判字號】    98,交上易,234
【裁判日期】    980917
【裁判案由】    過失傷害
【裁判全文】
臺灣高等法院刑事判決               98年度交上易字第234號
  上  訴  人  臺灣板橋地方法院檢察署檢察官
  被      告  丙○○
                      弄12號.
上列上訴人因被告過失傷害案件，不服臺灣板橋地方法院98年度
交易字第289號，中華民國98年6月30日第一審判決（起訴案號：
臺灣板橋地方法院檢察署 98年度調偵字第559號），提起上訴，
嗣因被告就被訴事實為有罪之陳述，本院告知被告簡式審判程序
之旨，並聽取當事人之意見後，裁定依簡式審判程序進行，本院
判決如下：
    主  文
原判決撤銷。
丙○○因過失傷害人致重傷，處有期徒刑陸月，如易科罰金，以
新臺幣壹仟元折算壹日。
    事  實
一、丙○○未領有重型機車駕駛執照，於民國（下同）97年 3月
    31日16時15分許，騎乘車牌號碼AJ7－818號重型機車，沿臺
    北縣土城市○○路往板橋方向行駛，並行駛於一不詳車號之
    自用小貨車之後，而於途經中華路二段與慶樂街交叉路口時
    ，依道路交通安全規則，本應注意車前狀況，並隨時採取必
    要之安全措施，而依當時天候陰，日間有自然光線，視距無
    不良狀況，路面鋪裝柏油、無缺陷，亦無障礙物等情況，並
    無不能注意之情事，於其前行之自用小貨車因見甲○○騎乘
    之車牌號碼NU9－231號重型機車自左側駛來，因而暫停欲讓
    該機車通過，此際丙○○當預見前方或有狀況，為策安全，
    理應亦同停車等候，詎丙○○竟疏未注意及此，仍貿然自該
    自用小貨車右側超越前行，致不慎與適時駛至之甲○○所騎
    乘之機車發生碰撞，甲○○因而人車倒地，因之受有顱骨骨
    折合併多處腦內出血、右側顱骨缺損，進而導致器質性大腦
    徵候群，而出現心智改變、情緒不穩、記憶力減退、意識遲
    緩、脾氣暴躁等無法治療之後遺症等重傷結果。丙○○於肇
    事後，犯罪未被發覺前，即向據報前往現場處理事故之警員
    坦承肇事，自首而接受裁判。
二、案經甲○○、甲○○之妻乙○訴請臺灣板橋地方法院檢察署
    檢察官偵查起訴。
    理  由
一、上揭犯罪事實，業據上訴人即被告丙○○於原審法院審理時
    及本院審理時供承不諱在卷，並有臺北縣政府警察局土城分
    局道路交通事故現場圖、道路交通事故調查報告表（一）及
    （二），及道路交通事故現場照片等附卷可稽，而告訴人甲
    ○○因於上開時地與被告騎乘之重型機車發生碰撞，因而人
    車倒地，受有顱骨骨折合併多處腦內出血、右側顱骨缺損，
    進而導致器質性大腦徵候群，而出現心智改變、情緒不穩、
    記憶力減退意識遲緩、脾氣暴躁等無法治療之後遺症等重傷
    害結果等情，除據告訴人乙○於原審法院審理時及本院審理
    時指述綦詳在卷外，並有財團法人亞東紀念醫院診斷證明書
    存卷可參，另經原審法院依職權就告訴人甲○○所受傷害之
    程度函詢亞東紀念醫院，經該院函覆稱：病患（即告訴人甲
    ○○）因外傷性腦內出血而導致其後之器質性大腦症候群，
    屬難治疾病，將來有無法治療之可能，有該院98年6月25日
    亞歷字第0986410377號函在卷可參，堪認告訴人甲○○因本
    件車禍所受之身體傷害，已達重大難治之重傷程度。按汽車
    行駛時，駕駛人應注意車前狀況，並隨時採取必要之安全措
    施，道路交通安全規則第94條第3項定有明文，依卷附之公
    路證號查詢機車駕駛人之資料所示，被告雖無合格之重型機
    車駕駛執照，然以其個人之受教程度與社會歷練經驗，對此
    亦理當知之甚詳，是被告駕車時自應注意上揭規定並確實遵
    守之，而依前揭道路交通事故調查報告表所載，本案交通事
    故發生當時天候陰，日間有自然光，視距無不良狀況，路面
    鋪裝柏油、無缺陷，亦無障礙物，並無不能注意之情事，且
    依被告於偵審時所供：當時伊行向前方有一不詳車號之自用
    小貨車，於行經該交叉路口時有暫停，伊未跟著停車就逕行
    從小貨車右側超越，在超過小貨車車頭時，兩部機車就相撞
    了云云，以此被告既見其行向前方之自用小貨車停下，則其
    當預見前方或有狀況，為策安全，理應亦同停車等候，詎被
    告竟疏未注意及此，猶貿然前進，因而與適時駛至之告訴人
    甲○○所騎乘之機車發生碰撞，肇致本件車禍之發生，告訴
    人甲○○並因而倒地受有上述重傷害，被告就本件事故之發
    生自有過失甚明，而被告之過失責任與告訴人甲○○所受之
    上述重傷害間並有因果關係。至本案肇事路口之行向管制號
    誌正常，被告及告訴人甲○○雙方行向不同，即分屬不同號
    誌時相，然依卷附相關資料，無法確認被告或告訴人何者未
    依號誌指示行駛，自難遽論被告或告訴人甲○○究何人有未
    依號誌行駛之過失駕駛行為，附此敘明。綜上，本件事證明
    確，被告犯行，堪予認定。
二、核被告丙○○所為，係犯刑法第284條第1項後段之過失致重
    傷罪。又被告並未領有重型機車駕駛執照，竟無照即行駕駛
    重型機車，因而肇事致人受傷，除有前開卷附資料為證外，
    亦為被告所是認，依法應負之過失致重傷害之刑事責任，應
    依道路交通管理處條例第86條第1項之規定，加重其刑至2分
    之1。而被告於肇事後，犯罪未被發覺前，即向據報前往現
    場處理事故之警員坦承肇事，此據被告供述在卷，並有臺北
    縣政府警察局土城分局道路交通事故肇事人自首情形記錄表
    乙份在卷可稽，被告對未發覺之犯罪自首而接受裁判，爰依
    刑法第62條前段之規定，減輕其刑。被告有如上刑之加重及
    減輕事由，爰依法先加後減之。原審對被告予以論罪科刑，
    固非無見，惟查本件車禍之發生係因被告駕車行至上開交叉
    路口，疏未注意車前狀況，突自其前行而暫停欲讓告訴人甲
    ○○所騎乘之機車通過之自用小貨車右側竄出，而與適時駛
    至之告訴人甲○○所騎乘之機車發生碰撞所致，告訴人甲○
    ○駕車行至上開交叉路口時，並無同有疏未注意車前狀況之
    過失，原審認本件車禍之發生，告訴人甲○○亦有疏未注意
    車前狀況，同為本件車禍發生之原因，其認定核與事實不符
    ，尚有未洽，又被告未領有重型機車駕駛執照，猶貿然騎乘
    機車，肇致本件車禍之發生，肇事後並迄仍未與告訴人甲○
    ○、乙○達成和解，而告訴人甲○○因本件車禍除受有上述
    腦部傷害外，並肇致心智改變、情緒不穩、記憶力衰退、脾
    氣暴躁等無法治療之重傷結果，所致生之危害實屬非輕，原
    審僅量處被告有期徒刑四月，實屬過輕，檢察官執此提起上
    訴指摘原審量刑過輕，非無理由，則原判決既有可議，自應
    由本院予以撤銷改判，爰審酌被告之素行，所涉過失之情節
    及過失之程度，明知無重型機車駕駛執照，仍執意騎乘重型
    機車上路，因過失肇致本件車禍之發生，使告訴人甲○○受
    有無可回復之重傷害，所致生之損害非輕，迄仍未與告訴人
    甲○○、乙○達成和解並賠償損害，及被告犯罪後之態度等
    一切情狀，量處有期徒刑六月，並諭知易科罰金之折算標準
    。
據上論斷，應依刑事訴訟法第369條第1項前段、第364條、第299
條第1項前段，刑法第284條第1項後段、第62條前段、第41條第1
項前段，道路交通管理處罰條例第86條第1項，刑法施行法第1條
之1，判決如主文。
本案經檢察官郭啟東到庭執行職務。
中    華    民    國    98    年    9     月    17    日
                  刑事第八庭    審判長法  官  張傳栗
                                      法  官  蔡光治
                                      法  官  劉嶽承
以上正本證明與原本無異。
不得上訴。
                                      書記官  吳玉華
中    華    民    國    98    年    9     月    17    日
附錄：本案論罪科刑法條全文
中華民國刑法第284條
因過失傷害人者，處 6 月以下有期徒刑、拘役或 5 百元以下罰
金，致重傷者，處1年以下有期徒刑、拘役或5百元以下罰金。
從事業務之人，因業務上之過失傷害人者，處 1 年以下有期徒刑
、拘役或1 千元以下罰金，致重傷者，處 3 年以下有期徒刑、
拘役或2千元以下罰金。


司法院資訊處製作；財團法人民間司法改革基金會備份。
